臺灣彰化地方法院刑事判決　　　　　　　95年度重訴字第23號
公　訴　人　臺灣彰化地方法院檢察署檢察官
被　　　告　丙○○
　　　　　　　　　　（
選任辯護人　許宏達律師
被　　　告　辛○○
選任辯護人　張益隆律師
被　　　告　甲○○
選任辯護人　葉玲秀律師
被　　　告　乙○○
　　　　　　丁○○
　　　　　　戊○○
上2人共同
選任辯護人　陳聰能律師
上列被告等因殺人等案件，經檢察官提起公訴（95年度偵字第69
43號），本院判決如下：
    主    文
丙○○竊盜，處有期徒刑月；又共同傷害人之身體，處有期徒
刑捌月，扣案之衛星定位追蹤器壹個沒收；又共同以非法方法，
剝奪人之行動自由，處有期徒刑壹年陸月，扣案之衛星定位追蹤
器壹個沒收；又傷害人之身體，處有期徒刑陸月；又傷害人之身
體，處有期徒刑陸月；又殺人，處無期徒刑，褫奪公權終身。應
執行無期徒刑，褫奪公權終身，扣案之衛星定位追蹤器壹個沒收
。
辛○○共同傷害人之身體，處有期徒刑捌月，扣案之衛星定位追
蹤器壹個沒收；又共同以非法方法，剝奪人之行動自由，處有期
徒刑壹年月，扣案之衛星定位追蹤器壹個沒收。應執行有期徒
刑壹年拾月，扣案之衛星定位追蹤器壹個沒收。被訴殺人部分，
無罪。
甲○○共同以非法方法，剝奪人之行動自由，處有期徒刑伍月，
如易科罰金，以新臺幣壹仟元折算壹日，扣案之衛星定位追蹤器
壹個沒收。
乙○○、丁○○、戊○○共同以非法方法，剝奪人之行動自由，
各處有期徒刑陸月，如易科罰金，均以新臺幣壹仟元折算壹日，
扣案之衛星定位追蹤器壹個沒收。
    事    實
一、丙○○於民國95年4 月上旬某日，為取得車牌懸掛於其購買
    之「權利車」上使用，竟基於普通竊盜之不法所有意圖，利
    用其前往址設雲林縣莿桐鄉○○路260 之1 號長榮汽車材料
    行購買材料之際，乘店員鄭美琳不知，徒手竊取該車行所有
    之車牌號碼S8─2051號自小客車車牌2 面得逞。
二、又丙○○於94年2 、3 月間，發現其妻庚○○與陳金城在雲
    林縣虎尾鎮延平里下南2 號同居，經與陳金城協調、達成和
    解，陳金城表示不再與庚○○往來，並簽立和解書1 紙及面
    額共新臺幣（下同）50萬元之本票3 紙交付丙○○。然陳金
    城嗣後並未依照和解內容履行，且繼續與庚○○在彰化縣彰
    化市○○路318 巷某公寓同居，丙○○因而心生不滿：
（一）於95年7 月上旬某日，先向甲○○借用衛星定位發射器 1
      臺，插入某不詳姓名年籍、不知情之外籍勞工交付之不詳
      號碼行動電話晶片卡，再於95年7 月17日或18日，將上開
      衛星定位發射器安裝於停放於彰化火車站前之陳金城所騎
      乘之車牌號碼ITB ─476 號機車排氣管上方車身內隱避處
      ，開始追蹤陳金城之所在。
（二）旋丙○○、辛○○、甲○○、乙○○、丁○○、戊○○等
      6 人共同基於剝奪他人行動自由及普通傷害之犯意聯絡（
      甲○○、乙○○、丁○○、戊○○4 人所涉傷害罪嫌，因
      陳金城之父己○○於辯論終結後，具狀撤回告訴，經本院
      裁定再開辯論），由丙○○於95年7 月21日下午6 時許，
      在雲林縣莿桐鄉麻園村167 之1 號信佳汽車修配廠，邀約
      辛○○一同前往彰化市強押陳金城，辛○○應允後，其即
      以所有之車牌號碼3757─KB號自小客車搭載辛○○返回住
      處，並告知辛○○於當日晚上9 時許，駕駛林文學所有之
      車牌號碼4182─JK號銀灰色自小客車前往雲林縣林內鄉林
      茂村中興26號與其會合。約同此際，其另以電話聯絡甲○○，情商甲○○代為聯絡其他人手共同前往參與毆打、強
      押陳金城上車談判等事宜，甲○○亦應允之，並隨即以電
      話聯絡乙○○，再由乙○○另行以電話聯絡丁○○、戊○○，而經丁○○、戊○○應允後一同參與。
（三）嗣於同日辛○○依約與丙○○會合後，即搭載之，並一同
      返回上開信佳汽車修配廠，改由辛○○駕駛另一部停放於
      該汽車修配廠之車牌號碼U3─6912號白色MARCH 牌自小客
      車，跟隨改由丙○○駕駛之車牌號碼4182─JK號銀灰色自
      小客車，至雲林縣斗六市○○○○○路福懋公司前，與已
      經扺達之甲○○及乙○○、丁○○、戊○○等人會合。其
      等6 人在該處停留期間，丙○○乃將甲○○提供之甲○○
      所有之2 支鐵棒，連同丙○○所有之1 支木質球棒，一併
      放置在前揭4182─JK號自小客車內，預備供毆打陳金城之
      用。
（四）後由丙○○駕駛車牌號碼U3─6912號白色自小客車搭載甲○○，辛○○駕駛車牌號碼4182─JK號銀灰色自小客車附
      載乙○○、丁○○、戊○○，在丙○○帶領下，均由國道
      3 號高速公路雲林縣斗六交流道北上，至彰化市○○○○
      道再轉接中彰快速道路往臺中市方向行駛。車程中，丙○○在甲○○駕駛之車輛上，撥打行動電話聯絡辛○○轉知
      乙○○、丁○○、戊○○3 人：車上備有前開棍棒，係預
      備用以毆打陳金城之用，一見到陳金城就毆打，並將之押
      上車輛等語，並為與丙○○同車之甲○○所知悉；丙○○
      再換手由甲○○駕駛車牌號碼U3─6912號白色MARCH 牌自
      小客車，改乘於同車副駕駛座操作PDA 衛星導航裝置，尋
      找陳金城之確切所在位置。
（五）迨於同日晚上10時許，其等6 人在臺中市○○○路與文心
      南五路口之夜市發現陳金城所騎乘之車牌號碼 ITB ─476
      號機車，丙○○乃示意甲○○單獨駕車在旁等候，乙○○
      、丁○○、戊○○3 人先行下車埋伏，而丙○○則改駕駛
      車牌號碼4182─JK號自小客車附載辛○○至附近隱避處所
      ，共同將丙○○上揭竊得之車牌號碼S8─2051號車牌分別
      換裝於上開銀灰色自小客車之前後車牌處，以免犯行遭人
      發覺，再折回原處守候，約30分鐘後，陳金城與庚○○出
      現、並共乘前開車牌號碼ITB ─476 號機車離開夜市，乙○○、丁○○、戊○○3 人遂即坐上丙○○駕駛之車牌號
      碼4182─JK號自小客車，與跟隨在後方、由甲○○單獨駕
      駛之車牌號碼U3─6912號自小客車，一路以時速約5 、60
      公里之速度，跟蹤陳金城所騎乘之上開機車，由臺中市區
      ○○道臺1 線往彰化市方向行駛。
（六）路途中甲○○所單獨駕駛之車牌號碼U3─6912號自小客車
      與丙○○駕駛之懸掛車牌號碼S8─2051號（原先車牌號碼
      為4182─JK號）車牌之自小客車，在大肚溪橋附近走散，
      惟仍推由丙○○駕駛懸掛車牌號碼S8─2051號車牌之自小
      客車，繼續隨陳金城所騎乘之機車所行路線行駛，丙○○
      於駕駛過程中，再次告知乙○○、丁○○、戊○○3 人將
      陳金城打暈後再押上車等語，並得到應允。至翌日凌晨零
      時30分許，陳金城騎乘機車附載庚○○行經彰化市○○路
      ○ 段國聖國小對面之客運車站站牌前時，丙○○以駕駛之
      自小客車前保險桿由後撞擊陳金城之機車，造成人車倒地
      ，乙○○、丁○○、戊○○3 人即分持前揭鐵棒、木棒、
      鐵棒各1 支下車，拉出躲入附近貨櫃車車底之陳金城，並
      共同毆打陳金城之手、腳等處，庚○○（雖因乘坐之機車
      倒地受有傷害，惟未就傷害部分提出告訴）則乘亂逃離現
      場對外求救。此際，辛○○見狀亦下車持前揭丁○○交付
      之木棒毆擊陳金城，致陳金城受有四肢瘀、挫傷等傷害。
      另辛○○、乙○○、丁○○、戊○○4 人並將陳金城強押
      上丙○○駕駛之懸掛車牌號碼S8─2051號車牌之自小客車
      ，由丁○○、戊○○共乘於副駕駛座，辛○○、乙○○坐
      於後座壓制陳金城，並由辛○○、乙○○利用車內之黑色
      膠帶綑綁陳金城之手、腳，以此非法方式剝奪陳金城之行
      動自由。
（七）當丙○○駕車行經彰化縣芬園鄉○○路路段時，因前開自
      小客車汽油即將用罄，乃駛至彰南路727 巷編號13268 號
      電桿附近山區，由乙○○、丁○○、戊○○3 人將陳金城
      抬下車後，辛○○單獨駕車至山下加油。此段期間，丙○○單獨另行基於普通傷害之犯意，一面持前開棍棒毆打陳
      金城背部至少4 下，一面數度以腳踹踢陳金城身體，致陳
      金城受有身體多處挫傷之傷害。嗣辛○○加油後返回原處
      ，乃改由丙○○駕駛上該自小客車沿彰南路往南投縣名間
      鄉方向行駛，於國道3 號高速公路名間交流道附近，與甲○○駕駛之車牌號碼U3─6912號自小客車會合，乙○○、
      丁○○、戊○○3 人並收受丙○○給付之共計3,000 元後
      ，改乘甲○○駕駛之前開車輛返回雲林。
（八）丙○○於甲○○、乙○○、丁○○、戊○○離去後，則與
      辛○○共同基於承前剝奪陳金城行動自由之單一犯意聯絡
      ，由丙○○駕駛原車即懸掛車牌號碼S8─2051號車牌之自
      小客車附載辛○○，先共同強押陳金城前往丙○○位在雲
      林縣林內鄉○○村○○路26號住處後方之山溪處，再駕車
      抵達丙○○住處拿取不知情之丙○○父親所有之斜口鉗及
      鐵絲，返回前開山溪旁，於當日凌晨2 時30分許時，因丙○○表示欲與陳金城單獨談判，故辛○○將陳金城強拖下
      車後，先行駕車離開前往釣蝦場。丙○○則又另行基於普
      通傷害之犯意，持前揭鐵棒毆打陳金城之背部、手部及頭
      部等處，並猛掐陳金城脖子，使陳金城因此受有頭部、身
      體挫傷等傷害。迨陳金城被傷害而無力反抗、昏迷後，丙○○又因思及其配偶庚○○與陳金城長期、多次往來同居
      ，且陳金城前曾表示不再與庚○○往來，竟又違反上開承
      諾而繼續與庚○○同居，破壞其與庚○○之婚姻，致其無
      力挽回與庚○○之感情，並因其對陳金城積怨已久而怒不
      可遏，明知將人體綑綁重物丟入水中，將致人溺斃而死，
      竟於未探知陳金城之脈搏、鼻息之情形下，基於即使陳金
      城尚未死亡，將其綑綁重物推入水中使其溺斃亦在所不惜
      之殺人未必故意，使用上揭斜口鉗將陳金城之腳部、腰部
      及脖子等部位以鐵絲綑綁2 支分別長約150 公分、粗約12
      公分、重約20公斤之長方體水泥柱後，將陳金城連同所綁
      之長方體水泥柱一併推入山溪之湍急水流內，致陳金城溺
      水窒息死亡。嗣丙○○通知不知情之辛○○返回上開山溪
      旁後，搭載丙○○下山，並由丙○○於途中，將前揭鐵棒
      2 支、木棒1 支、斜口鉗、鐵絲丟入沿路之不知名橋下大
      圳，於同日凌晨3 、4 時許，先至雲林縣斗六市○○路66
      5 號之「名家庭園汽車旅館」休憩後，至雲林科技大學附
      近，返還上揭衛星定位追蹤器1 個予甲○○。嗣經庚○○
      向警方報案，乃為警循線查悉上情，並扣得上開甲○○所
      有之衛星定位追蹤器1 個，與庚○○在前揭彰化市○○路
      ○ 段國聖國小對面之客運車站站牌前地面，發現陳金城所
      有之紅色衣領等物。
三、案經雲林縣警察局斗南分局報請臺灣雲林地方法院檢察署檢
    察官相驗後，移由臺灣彰化地方法院檢察署檢察官指揮彰化
    縣警察局彰化分局偵查，及由陳金城之父己○○訴由臺灣彰
    化地方法院檢察署檢察官偵查起訴。
    理    由
壹、有罪部分：
一、按無證據能力、未經合法調查之證據，不得作為判斷之依據
    ；被告以外之人於審判外之言詞或書面陳述，除法律有規定
    者外，不得作為證據；且被告以外之人於審判外之陳述，雖
    不符合刑事訴訟法第159 條之1 至第159 條之4 規定，而經
    當事人於審判程序同意作為證據，法院審酌該言詞陳述或書
    面陳述作成時之情況，認為適當者，亦得為證據；又當事人
    、代理人或辯護人於法院調查證據時，知有第159 條第1 項
    不得為證據之情形，而未於言詞辯論終結前聲明異議者，視
    為有前項之同意，刑事訴訟法第155 條第2 項、第159 條第
    1 項、第159 條之5 分別規範明確。有關以下所引用之被告
    以外其餘之人於審判外之言詞或書面陳述，而不符合刑事訴
    訟法第159 條之1 至第159 條之4 規定者，業經公訴人、被
    告6 人，及其等之辯護人於本院審理程序明示同意作為證據
    ，且均經本院審理時當庭直接提示而為合法之調查，公訴人
    、被告6 人及其等之辯護人亦均未於言詞辯論終結前聲明異
    議，本院審酌前開證據作成或取得之狀況，或係於案發之初
    由警方依法定程序所製作，或係於偵查中經具結作證，證人
    對案發情況之記憶當不致發生一般傳聞證據中證人記憶瑕疵
    之風險，又渠等所述情節大致相符，且參以其等陳述時之外
    在環境及情況，其等應無受他人干擾混淆，或非法或不當取
    證之情事，且亦無顯不可信之情況，故認為適當而均得以作
    為證據，是前開證據依刑事訴訟法第159 條之5 規定，均具
    有證據能力。
二、被告丙○○竊盜之部分：
    上開被告丙○○竊盜之事實，訊據被告丙○○於警詢、偵訊
    、本院準備程序及審理中均坦承不諱（見臺灣彰化地方法院
    檢察署95年度偵字第6943號卷第55、56、123 頁，本院95年
    度重訴字第23號卷第74、80、169 頁），核與證人即前揭長
    榮汽車材料行店員鄭美琳於警詢中所述相符（見臺灣彰化地
    方法院檢察署95年度偵字第6943號卷第51、52頁），並有臺
    南縣當鋪商業同業公會證明書1 紙在卷足憑（見臺灣彰化地
    方法院檢察署95年度偵字第6943號卷第53頁），堪屬信實。
三、被告丙○○等6 人就事實欄二（二）至（七）共同傷害及妨
    害自由；被告丙○○、辛○○就事實欄二（八）共同妨害自
    由；及被告丙○○就事實欄二（七）、（八）傷害部分：
（一）上開被告6 人就事實欄二（二）至（七）共同傷害（其中
      被告乙○○、丁○○、戊○○傷害被害人之部分業經撤回
      告訴，另為不受理之判決）及妨害陳金城自由，及被告丙○○、辛○○就事實欄二（八）共同妨害自由；及被告丙○○就事實欄二（七）、（八）傷害被害人等事實（前開
      二（七）部分，公訴人起訴書係認被告丙○○單獨所犯，
      被告辛○○、甲○○、乙○○、丁○○、戊○○與其並無
      犯意聯絡，此據公訴人於本院審理時陳明），已據被告丙○○、辛○○、乙○○、丁○○、戊○○於警詢、偵訊、
      本院準備程序及審理時，供承不諱（見彰化縣警察局彰化
      分局彰警分偵字第0950012585號刑案偵查卷第14 -17、27
      -30 、46-51 、54-57 、59 -62頁，臺灣彰化地方法院檢
      察署95年度偵字第6943號卷第 19-22 、42-44 、121-122
      、127-128 、173-176 、179 、180 頁，本院95年度重訴
      字第23號卷第74、80、170-174 頁），核與其等相互所為
      之證述（見彰化縣警察局彰化分局彰警分偵字第09500125
      85號刑案偵查卷第21頁，臺灣彰化地方法院檢察署95年度
      偵字第6943號卷第76-78 、86-88 、122-123 、176 頁）
      ，及證人庚○○於警詢、偵訊、本院審理中，證人即告訴
      人己○○於警詢中，證人林文學於警詢中所為之證述相符
      （見彰化縣警察局彰化分局彰警分偵字第0950012585號刑
      案偵查卷第75、77、80、81、96、97、111 、112 頁，臺
      灣彰化地方法院檢察署95年度偵字第6943號卷第78頁，本
      院95年度重訴字第23號卷第138-143 頁），並有錄影監視
      器翻拍及現場照片共33張、交通事故現場圖、彰化縣警察
      局受理各類案件紀錄表各1 紙附卷可稽（見彰化縣警察局
      彰化分局彰警分偵字第0950012585號刑案偵查卷第90-1、
      114-125 頁，臺灣彰化地方法院檢察署95年度偵字第6943
      號卷第114 頁），及被害人遭撕裂遺落在現場之紅色衣領
      、車牌號碼4182─JK號自小客車車牌2 面、車牌號碼 ITB
      ─476 號機車扣案可證（見彰化縣警察局彰化分局彰警分
      偵字第0950012585號刑案偵查卷第89-1、101 、110 頁）
      ，堪信屬實。
（二）被告甲○○雖於偵查中坦承上開事實欄二（二）至（七）
      部分，共同傷害及妨害被害人陳金城自由之犯行（見臺灣
      彰化地方法院檢察署95年度偵字第6943號卷第88頁），並
      於本院準備程序及審理中再度供承傷害被害人之犯行不諱
      （見本院95年度重訴字第23號卷第74、168 頁），核與證
      人即共同被告丙○○於偵訊中之證述相符（見臺灣彰化地
      方法院檢察署95年度偵字第6943號卷第19頁），應亦屬實
      （然此部分傷害犯行已經被害人陳金城之父撤回告訴在卷
      ，另為不受理之判決）；惟其於本院準備程序及審理時，
      對於前開妨害被害人行動自由之部分，則改以矢口否認犯
      行，其選任辯護人並為其辯護稱：被告丙○○等人妨害被
      害人陳金城行動自由之犯意形成時點，係在被告丙○○駕
      駛車牌號碼4182─JK號自小客車，搭載被告辛○○、乙○○、丁○○、戊○○，前往臺中夜市跟蹤被害人時始成立
      ，被告甲○○對於將強押被害人上車談判等情並無所悉，
      亦無何共同犯意之聯絡，事後且與被告丙○○所駕駛之前
      開車輛於彰化市大肚溪橋南端走失，未於被告丙○○駕車
      撞擊被害人機車時在場參與，故被告甲○○與本案其餘被
      告實無妨害自由之犯意聯絡與行為分擔云云。經查：
    1.被告丙○○用以裝置在被害人機車上之衛星定位追蹤器，
      確為向被告甲○○所借得、用以追蹤被害人之所在，業經
      被告甲○○於警詢、偵訊、本院準備程序及審理時供承在
      卷（見彰化縣警察局彰化分局彰警分偵字第0950012585號
      刑案偵查卷第41頁，臺灣彰化地方法院檢察署95年度偵字
      第6943號卷第21、85頁，95 年度聲字第328號卷第11頁，
      本院95年度重訴字第23號卷第77、170 頁），與證人即共
      同被告丙○○於偵訊、本院審理中證述相符（見臺灣彰化
      地方法院檢察署95年度偵字第6943號卷第173 、174 頁，
      本院95年度重訴字第23號卷第170 頁），並有照片2 張附
      卷可考，及前開衛星定位追蹤器1 臺扣案可佐（見臺灣彰
      化地方法院檢察署95年度偵字第6943號卷第66頁，95年度
      聲字第328 號卷第16、18、19頁），應係屬實。
    2.被告丙○○在前往臺中、受被告甲○○搭載之途中，即以
      PDA 追蹤被害人之所在，始抵達前揭臺中夜市，嗣被告甲○○並與其餘被告一同埋伏等待被害人之出現，與本案其
      餘被告走散之時間係被告等6 人跟隨被害人離開前揭臺中
      夜市後，前往彰化縣彰化市國聖國小之途中等節，均經被
      告甲○○自承在案（見臺灣彰化地方法院檢察署95年度偵
      字第6943號卷第21、86頁，本院95年度重訴字第23號卷第
      172 頁），證人即共同被告丙○○、辛○○、乙○○、丁○○、戊○○亦於本院準備程序及審理中證述歷歷（見本
      院95年度重訴字第23號卷第76、151 、156 、162 頁），
      應係為真；參以證人即共同被告戊○○於本院審理中證述
      ：被告甲○○於前揭臺中夜市時亦與其餘被告一併停留守
      候被害人之出現、並未離去等語（見本院95年度重訴字第
      23號卷第160 頁）；及證人即共同被告春男於本院審理中
      證稱：其等由雲林北上之路程中，被告丙○○由其與被告
      甲○○共乘之車牌號碼U3─6912號白色自小客車中，撥打
      行動電話給駕駛車牌號碼4182─JK號自小客車之被告辛○○，要求被告辛○○轉告被告乙○○、丁○○、戊○○，
      將傷害被害人及強押被害人上車談判等事宜（見本院95年
      度重訴字第23號卷第171 頁），衡情被告甲○○於狹小封
      閉之一般自小客車空間內，當無對於上開被告辛○○、丙○○間對話，充耳不聞之理。
    3.是堪認被告甲○○對於其餘被告妨害被害人行動自由之犯
      行，應屬知情，自具有犯意之聯絡，又審以其單獨駕駛車
      牌號碼U3─6912號白色自小客車一同尾隨被害人、出借前
      開衛星定位追蹤器致被告丙○○得以查悉被害人之所在加
      以妨害自由、及嗣後接應被告乙○○、丁○○、戊○○ 3
      人離去等行為，並考其雖於路途中走散，但既已有犯意之
      聯絡、且未有積極阻止共犯即被告丙○○、辛○○、乙○○、丁○○、戊○○妨害被害人陳金城之自由，仍推由被
      告丙○○駕車搭載被告辛○○、乙○○、丁○○、戊○○
      遂行謀同合意之妨害自由犯行甚明，是被告甲○○妨害自
      由部分仍屬共犯無訛。被告甲○○之辯護人為其所為之上
      開辯解，顯不足採。
    4.按刑法第302 條第1 項之妨害自由罪，原以強暴、迫脅為
      構成要件之一，其因而致普通傷害，乃強暴、脅迫之當然
      結果，除另有傷害故意外，仍衹成立刑法第302 條第1 項
      之罪，而無同法第277 條第1 項之適用（最高法院90年度
      臺上字第5441號判決意旨參照）。查被告等6 人於事實欄
      二（六）之時、地，倘若欲以傷害之強暴方法妨害被害人
      之自由，依理應係傷害被害人後，即迅速強押被害人上車
      、剝奪被害人行動自由，惟本案被告6 人卻係於被告丙○○駕駛自小客車撞擊陳金城之機車，造成人車倒地後，由
      被告乙○○、丁○○、戊○○3 人分持前揭鐵棒、木棒、
      鐵棒下車，毆打被害人陳金城長達1 、20分鐘，於證人庚○○乘亂逃離現場對外求救又返回現場時，仍接續毆打之
      ，嗣於傷害行為結束，始強押被害人陳金城坐上被告丙○○駕駛之車牌號碼S8─2051號自小客車，剝奪被害人之行
      動自由等情，已據被告乙○○供述在案（見彰化縣警察局
      彰化分局彰警分偵字第0950012585號刑案偵查卷第48頁）
      ，證人庚○○證述在卷（見彰化縣警察局彰化分局彰警分
      偵字第0950012585號刑案偵查卷第80頁）。是本案被告等
      6 人顯具有普通傷害之故意，其等前開傷害之犯行，自非
      為妨害被害人自由之犯行所吸收。
五、被告丙○○殺人部分：
    訊據被告丙○○固不否認於前開時間，在其位於雲林縣林內
    鄉○○村○○路26號住處後方之山溪處，使用上揭斜口鉗將
    被害人陳金城之腳部、腰部及脖子等部位以鐵絲綑綁2 支水
    泥柱後，推入山溪內等事實，惟矢口否認有何殺人之犯意，
    辯稱：其先前返家取得斜口鉗、鐵絲等物，係為了將被害人
    固定綁於樹上，以便與之談判；又因被害人不斷向其示威「
    嗆聲」，其基於義憤，始失控傷害被害人之身體；且曾以手
    探知被害人之鼻息，發覺被害人並無呼吸後，認為被害人因
    其毆打、猛掐脖子、過失致死，始會基於毀滅屍體之犯意，
    將被害人身體綑綁重物後堆入水中湮滅證據云云。經查：
（一）依當時被害人手腳遭以黑色膠帶綑綁、先前分別遭被告乙○○、丁○○、戊○○、辛○○、丙○○毆打後所受之傷
      勢，及證人即共同被告辛○○、丁○○於本院審理中均證
      述：參與之過程中，不曾聽見被害人「嗆聲」或口氣不好
      ，僅有聽見被害人喊痛呻吟之聲音、看見被害人頭部流血
      （見本院95年度重訴字第23號卷第78、156 、163 頁）等
      節可知，被害人要無於與持鐵棒之被告丙○○在前揭山溪
      旁獨處時，仍大聲示威、激怒被告丙○○之理，被告丙○○所辯出於義憤、被挑釁，始出手毆打被害人云云亦不足
      採。
（二）酌以被告丙○○因氣憤於證人庚○○與被害人同居、其後
      又未履行協議之事，曾表示將「處理」被害人，以鐵桶和
      水泥活埋被害人等情，經證人庚○○於警詢、本院審理中
      證述綦詳（見彰化縣警察局彰化分局彰警分偵字第095001
      2585號刑案偵查卷第84頁，本院95年度重訴字第23號卷第
      138 頁），並有協議書1 份在卷可參（見本院95年度重訴
      字第23號卷第188 頁）。是認被告丙○○確實具有殺害被
      害人之動機甚明。
（三）又被害人屍體於95年7 月28日下午6 時30分許，在雲林縣
      古坑鄉水碓村水碓南僑東側石牛溪河床經人發現時，頸部
      纏繞鐵絲、左右頂骨部各有1 處約4 ×4 公分之皮下紅腫
      、右頂顳枕部有1 處5 ×0.4 ×0.3 公分疑似利刃切割傷
      創、右手脕以黑色膠帶纏繞、左右雙腳以黑色膠帶外加鐵
      絲纏繞等事實，據證人李進重、己○○、庚○○證述在卷
      ，亦有雲林縣警察局斗南分局處理相驗案件初步調查報告
      暨報驗書、現場照片28張、古坑分駐所處理無名水流屍男
      屍案發地點示意圖、相驗筆錄、解剖筆錄、臺灣雲林地方
      法院檢察署相驗屍體證明書、驗斷書在卷足憑（見彰化縣
      警察局彰化分局彰警分偵字第0950012585號刑案偵查卷第
      126- 133頁，臺灣雲林地方法院檢察署95 年度相字第443
      號卷第4-16、18-24 、28 -30、32-39 頁）；再解剖後，
      確認被害人身體並無深層外傷，四肢身體遭人固定且綁在
      水泥柱上，死亡方式為他殺，造成死亡之原因係溺水窒息
      ，有法務部法醫研究所（95）醫鑑字第1529號鑑定書1 份
      附卷可查（見臺灣彰化地方法院檢察署95年度偵字第6943
      號卷第138-144 頁）；且輔以被告丙○○自承：於前開山
      溪旁，由持鐵棒毆打被害人上手臂、背部和頭部，因為情
      緒很激動，造成被害人頭部有很深的傷口，係於林茂21分
      電線桿下前方將被害人拖入草叢、並以2 根分別長約 150
      公分、粗約12公分、重約20公斤之長方體水泥柱綑綁，嗣
      於水泥護欄及第1 根水泥柱之間處，將被害人推下大圳，
      有臺灣彰化地方法院檢察署95年8 月3 日之勘驗筆錄、被
      告丙○○於本院審理時所為之供述、所繪製之現場圖在卷
      可參（見臺灣彰化地方法院檢察署95年度偵字第6943號卷
      第47、122 、175 頁，本院95 年度重訴字第23號卷第147
      、174 、186 頁）。足認被害人顯係遭被告丙○○毆打後
      ，身綁重物丟入水中溺水而死之事實，應堪認定。
（四）另被告丙○○於偵訊中對於檢察官詢問其是否有以手探知
      被害人當時鼻息一事，答以：因為被害人不再有動作，故
      以為被害人已經死亡等語，並未提及其曾以手探知被害人
      鼻息一情（見臺灣彰化地方法院檢察署95年度偵字第6943
      號卷第44頁），於本院審理中卻改稱：其當時有以手探知
      被害人之鼻息云云（見本院95 年度重訴字第23號卷第175
      頁），前後供述不一；又被告於本院審理中辯稱：其當時
      很緊張，可能是誤認被害人已經死亡云云（見本院95年度
      重訴字第23號卷第175 頁），惟其自承當時並未觸摸被害
      人之脈搏，且其並非專科醫師，既無法判定被害人當時是
      否確已死亡，則其於未確定被害人死亡之際，竟仍持先前
      備用之斜口鉗、鐵絲，將實際上尚未死亡之被害人纏繞於
      2 根共重達約40公斤之水泥柱上後，推入湍急之山溪中，
      並因此造成被害人溺水死亡之結果，被告丙○○自有殺人
      之不確定故意甚明。再者，被害人確係因溺水窒息而死亡
      ，既如前述，則被害人之死亡結果與本件被告丙○○之前
      揭行為間，顯具有相當之因果關係。
六、查刑法於94年2月2日修正公布，並於95年7月1日施行。按行
    為後法律有變更者，適用行為時之法律，但行為後之法律有
    利於行為人者，適用最有利於行為人之法律，現行刑法第 2
    條第1項訂有明文。此條規定乃與刑法第1條罪刑法定主義契
    合，而貫徹法律禁止溯及既往原則，係規範行為後法律變更
    所生新舊法律比較適用之準據法，是刑法第2 條本身雖經修
    正，但刑法第2 條既屬適用法律之準據法，本身尚無比較新
    舊法之問題，應一律適用裁判時之現行刑法第 2條規定以決
    定適用之刑罰法律，先予辨明。又以本次刑法修正之比較新
    舊法，應就罪刑有關之共犯、未遂犯、牽連犯、連續犯、結
    合犯，以及累犯加重、自首減輕暨其他法定加減原因（如身
    分加減）與加減例等一切情形，綜其全部罪刑之結果而為比
    較，最高法院95年5月23日95年度第8次刑庭會議決議可資參
    照。茲就與本案被告丙○○所為竊盜犯行有關之新舊法比較
    部分，臚列如下：
（一）修正後刑法第33條第5款規定「罰金：新臺幣1,000元以上
      ，以100元計算之。」，與修正前刑法第33條第5款規定「
      罰金：1 元以上。」不同。比較新舊法結果，以舊法較有
      利於被告丙○○，新法並無對被告丙○○較為有利之情形
      ，故依刑法第2 條第1 項前段規定，本案關於被告丙○○
      竊盜罪之法定刑罰金部分，自應適用行為時之法律即修正
      前刑法第33條第5 款規定決定其罰金部分之法定刑。
（二）被告丙○○竊盜後，刑法第51條雖亦經修正。惟修正前、
      後刑法第51條第4 款規定均為：「宣告之最重刑為無期徒
      刑者，不執行他刑。但罰金及從刑不在此限」。比較結果
      ，修正後之刑法並非較有利於行為人即被告丙○○，則依
      修正後刑法第2 條第1 項前段之規定，本件仍應適用修正
      前刑法第51條第4款之規定。
（三）綜上被告丙○○全部罪刑之結果而為新、舊法比較，揆諸
      前揭最高法院決議及刑法第2 條第1 項所定之「從舊從輕
      」原則，適用被告丙○○行為時法律，對被告丙○○較為
      有利，自應適用修正前之刑法規定。
七、核被告丙○○如事實欄一所為，係犯刑法第320 條第1 項之
    普通竊盜罪；如事實欄二（二）至（八）所為，係分別犯刑
    法第302 條第1 項之以非法方法剝奪他人行動自由罪、第27
    7 條第1 項之普通傷害罪（指如事實欄二（六）、（七）、
    （八所為之3 次傷害犯行），及刑法第271 條第1 項之殺人
    罪。被告辛○○如事實欄二（二）至（八）所為，係犯刑法
    第302 條第1 項之以非法方法剝奪他人行動自由罪、第 277
    條第1 項之普通傷害罪。被告甲○○、乙○○、丁○○、戊○○，如事實欄二（二）至（七）所為，均係犯刑法第 302
    條第1 項之以非法方法剝奪他人行動自由罪。又被告丙○○
    與辛○○、甲○○、乙○○、丁○○、戊○○，就如事實欄
    二（六）所示之普通傷害犯行，及就以非法方法剝奪人之行
    動自由犯行，於其等參與之期間內，互有犯意聯絡與行為分
    擔，均為共同正犯。再被告6 人於事實欄二（六），及被告
    丙○○於事實欄二（七）、事實欄二（八）所為之各次傷害
    犯行中，多次毆打被害人陳金城之舉動，均各係基於單一之
    普通傷害犯意，於時間、空間密接之情狀下接續所為，均為
    接續犯，應各僅成立傷害之單純一罪。另被告丙○○所為如
    事實欄二（六）、（七）、（八）所示3 次傷害犯行之犯罪
    時間，相隔已久、地點不同，尚難認係基於單一之犯意為之
    而屬接續犯，應為各別起意之數罪關係。被告丙○○所犯之
    竊盜、妨害自由、3 次普通傷害、殺人罪間，及被告辛○○
    就其分別所犯之妨害自由、普通傷害罪間，均犯意各別、行
    為、罪名互殊，各應予分論併罰。爰審酌被告6 人之素行，
    動機、目的，及被告丙○○竊盜、妨害自由、傷害、殺人之
    手段，被告辛○○妨害自由、傷害之手段，被告甲○○、乙○○、丁○○、戊○○妨害自由之手段，與被告丙○○以殘
    酷手段綑綁被害人後，推入大圳，致被害人因此溺水而死，
    亦造成被害人家屬無可回復之心靈傷痛，行為甚為可議，對
    社會治安、人群道義所生之危害甚鉅，殺人犯行之惡性深重
    ，若以一般之監獄短期教化顯不足以改變其惡性，暨被告丙○○就殺人犯行、被告甲○○就妨害自由犯行並未坦承，被
    告丙○○就竊盜、傷害、妨害自由犯行，被告辛○○、乙○○、丁○○、戊○○就傷害、妨害自由犯行均供承不諱，且
    被告甲○○、乙○○、丁○○、戊○○已與告訴人即被害人
    之父己○○達成和解，及其等之智識程度等一切情狀，就被
    告丙○○所犯之上開6 罪，分別量處如主文第1 項所示之刑
    ，又因認其殺人犯行性質上有褫奪公權之必要，故依修正前
    刑法第37條第1 項規定為褫奪公權終身之宣告，並定其應執
    行之刑；就被告辛○○所犯上開2 罪，分別量處如主文第 2
    項所示之刑，並定其應執行之刑；就被告甲○○、乙○○、
    丁○○、戊○○所犯之上開之罪，分別量處如主文第 3 、4
    項所示之刑，並分別諭知易科罰金之折算標準。
八、沒收部分：
（一）扣案之衛星定位追蹤器1 個，係被告甲○○所有，用以與
      被告丙○○、辛○○、乙○○、丁○○、戊○○共同遂行
      傷害及妨害被害人陳金城之自由所用之物，業經被告甲○○供承在卷（見臺灣彰化地方法院檢察署95年度偵字第69
      43號卷第21、85、86頁），核與證人即共同被告丙○○、
      辛○○、乙○○、丁○○、戊○○證述相符（見臺灣彰化
      地方法院檢察署95年度偵字第6943號卷第 77、78、86、1
      73、174 頁），爰依刑法第38條第1 項第2 款規定沒收之
      。
（二）扣案之被害人遭撕裂遺落在現場之紅色衣領，非本案被告
      等6 人所有，業經證人庚○○、己○○於警詢時證述明確
      （見彰化縣警察局彰化分局彰警分偵字第0950012585號刑
      案偵查卷第77、80-82 、97頁），亦非違禁物，或被告等
      6 人犯罪所生、所得之物，爰不依法宣告沒收。又供被告
      等6 人用以傷害被害人之木棒1 支、鐵棒2 支，係分別為
      被告丙○○、甲○○所有，據被告丙○○、甲○○坦承在
      卷（見本院95年度重訴字第23號卷第171 頁），又被告等
      6 人用以纏繞被害人手部、腳部之黑色膠帶，非被告等人
      所有，另丙○○用以綑綁被害人於前揭水泥住上之鐵絲、
      斜口鉗為被告丙○○之父親所有，經被告丙○○陳稱在卷
      （見本院95年重訴字第23號卷第174 、175 頁），均未扣
      案，且均經被告丙○○於95年7 月22日凌晨施行完殺人犯
      行後，一併棄置於不知名之橋下大圳，衡情當已滅失，亦
      不併為沒收之諭知。
貳、無罪部分：
一、公訴意旨略以：被告辛○○與同案被告丙○○共同強押被害
    人前往前開山溪，並陪同同案被告丙○○駕車返家拿取斜口
    鉗、鐵絲等物後，再度前往前開山溪旁，基於與同案被告丙○○共同殺人之犯意聯絡，行為分擔，將被害人自車上拖下
    地面，並綑綁水泥柱後，推入山溪中，致被害人因此窒息而
    死，因認被告辛○○此部分另涉有刑法第271 條第1 項之殺
    人罪嫌。
二、按犯罪事實應依證據認定之，無證據不得認定犯罪事實，刑
    事訴訟法第154 條第2 項定有明文。復按所謂認定犯罪事實
    之證據，係指足以認定被告確有犯罪行為之積極證據而言，
    該項證據自須適合於被告犯罪事實之認定，始得採為斷罪資
    料；又事實之認定，應憑證據，如未能發現相當證據，或證
    據不足以證明，自不能以推測或擬制之方法，以為裁判基礎
    ，最高法院29年上字第3105號、40年臺上字第86號判例著有
    明文。
三、公訴人起訴認被告辛○○涉有此部分之殺人罪嫌，無非係以
    同案被告丙○○、辛○○供述：其等於95年7 月22日凌晨共
    同前往上開雲林縣林內鄉山溪等情，及有法務部法醫研究所
    （95）醫鑑字第1529號鑑定書1 份在卷為其論據，惟查：訊
    據被告辛○○自始堅決否認此部分之共同殺人犯行，並稱：
    其因無代步之交通工具，只好與同案被告丙○○一同前往前
    開山溪旁，又經同案被告丙○○要求，為予同案被告丙○○
    和被害人單獨談話之機會，其乃先行駕車下山至雲林縣林內
    鄉九芎村之「嚇嚇叫釣蝦場」停留1 、20分鐘，飲用保力達
    飲料1 瓶後，才因接獲同案被告丙○○之電話返回前開山溪
    ，當其抵達時，僅見同案被告丙○○1 人，未見被害人等語
    （見彰化縣警察局彰化分局彰警分偵字第0950012585號刑案
    偵查卷第29頁，臺灣彰化地方法院檢察署95年度偵字第6943
    號卷第78、86、180 頁，本院95年度重訴字第23號卷第156-
    157 頁）。
四、經查：被告辛○○將被害人拖下車後，即前往上開釣蝦場之
    情，業據證人即前開釣蝦場負責人張洧滕於警詢時、證人即
    同案被告丙○○於警詢、偵訊時證述明確（見彰化縣警察局
    彰化分局彰警分偵字第0950012585號刑案偵查卷第16頁，臺
    灣彰化地方法院檢察署95年度偵字第6943號卷第43、44、49
    、50、175 頁），堪信屬實；參以證人即同案被告丙○○之
    測謊結果，就當天在山溪旁被告辛○○並未持棍棒毆打被害
    人、亦未協助其搬運、移動、將被害人推入大圳中，均呈現
    無情緒波動反應，應未說謊等節，有法務部調查局調科參字
    第09500494250 號測謊報告書1 份在卷足參（見臺灣彰化地
    方法院檢察署95年度偵字第6943號卷第152- 1頁），及於本
    院審理時，將證人即被告丙○○、辛○○隔離訊問後，其 2
    人所述被告辛○○先行離去之原因、嗣又駕車返回之時間，
    及在現場停車搭載同案被告丙○○離去之位置、車頭停放之
    方向等節，大致均屬相符（見本院95年度重訴字第23號卷第
    146-15 8頁），並有2 人所分別繪製之現場圖附卷為據（見
    本院95年度重訴字第23號卷第186 、187 頁），堪認被告辛○○上開所述：將被害人拖下車後即先駕車離去、前往釣蝦
    場等語為可信，且難認被告辛○○之離去與同案被告丙○○
    之殺人之犯行間有犯意之聯絡與行為之分擔，或與被害人之
    死亡間有何相當之因果關係。此外，復查無其他積極確切之
    證據，足資證明被告辛○○有何公訴人起訴此部分之殺人之
    犯行，不能證明被告辛○○犯有此部分之罪，依法應諭知無
    罪之判決。
據上論斷，應依刑事訴訟法第第299 條第1 項前段、第301 條第
1 項，刑法第2 條第1 項前段、第28條、第271 條第1 項、第27
7 條第1 項、第302 條第1 項、第320 條第1 項、第41 條第1項
前段、第51條第4 款（修正前）、第51條第5 款、第37 條第1項
、第38條第1 項第2 款，刑法施行法第1 條之1 第1 項、第2 項
前段，判決如主文。
本案經檢察官莊佳瑋到庭執行職務。
中　　華　　民　　國　　96　　年　　2 　　月　　13　　日
              刑事第八庭  審判長法  官  李雅俐
                                法  官  唐中興
                                法  官  林秉暉
以上正本證明與原本無異。
如不服本判決，應於判決送達後10日內，向本院提出上訴狀 (須
附繕本)。
告訴人或被害人對於判決如有不服具備理由請求檢察官上訴者，
其上訴期間之計算係以檢察官收受判決正本之日期為準。
中　　華　　民　　國　　96　　年　　2 　　月　　26　　日
                                書記官  梁高賓
附錄所犯法條：
中華民國刑法第271條
殺人者，處死刑、無期徒刑或10年以上有期徒刑。
前項之未遂犯罰之。
中華民國刑法第277條
傷害人之身體或健康者，處3 年以下有期徒刑、拘役或1 千元以
下罰金。
犯前項之罪因而致人於死者，處無期徒刑或7 年以上有期徒刑；
致重傷者，處3 年以上10年以下有期徒刑。
中華民國刑法第302條第1項
私行拘禁或以其他非法方法，剝奪人之行動自由者，處5 年以下
有期徒刑、拘役或300 元以下罰金。
中華民國刑法第320條
意圖為自己或第3 人不法之所有，而竊取他人之動產者，為竊盜
罪，處5 年以下有期徒刑、拘役或500元以下罰金。
意圖為自己或第3 人不法之利益，而竊佔他人之不動產者，依前
項之規定處斷。
前2項之未遂犯罰之。
